臺灣台中地方法院民事判決　九十一年訴字第一六七八號
　　原　　　告　乙○○
　　被　　　告　甲○○
右當事人間請求損害賠償事件，本院判決如左：
    主    文
被告應於原告進行門牌號碼台中市○○區○○路二段六一五號九樓之七號房屋漏水管
線修繕工程時，允許原告進入被告所有門牌號碼台中市○○區○○路二段六十五號十
樓之七房屋勘查並配合修繕。
訴訟費用由被告負擔。
     事    實
甲、原告方面：
一、聲明：如主文所示。
二、陳述：
  （一）原告與被告均為「三采藝術園區」之住戶，原告為門牌號碼台中市○○區○
        ○路二段六一五號九樓之七房屋之所有權人，被告為台中市○○區○○路二
        段六一五號十樓之七房屋之所有權人。原告於民國九十一年二月十四日發現
        陽台及房間屋頂嚴重滴水及發霉，遂於同日填寫「修繕服務工作單」，經建
        設公司工務所陳先生至現場勘查，表示為原告上層即被告之「管線破裂致生
        滴水」，經管理委員會及總幹事出面協調，原告寄發存證信函及申請調解委
        員會等，被告均拒絕配合修繕，另經由台中市政府工務局發函，被告亦仍拒
        絕配合修繕。其故意拖延之惡術，已嚴重影響原告之身心、財產損害及基本
        之居住品質。
  （二）依公寓大廈管理條例第六條第一項第二款規定「他住戶因維護、修繕專有部
        分、約定專用部分或設置管線，必須進入其專有部分或約定專用部分時，不
        得拒絕。」同前第一條規定「為加強公寓大廈之管理維護，提昇居住品質，
        特制定本條例。」，惟原告多次請求被告配合修繕，被告仍為拒絕，顯為違
        反公寓大廈管理條例之規定及制定之目的、精神。
  （三）原告因長期處於發霉潮濕之房屋，不僅損害健康，更因日以繼夜之滴水聲，
        已嚴重影響睡眠，原告實痛苦至極。爰提起本訴請求被告配合修繕。
三、證據：提出：照片八張、聲請修繕單影本一張、管委會提案書影本一份、存證信
          函影本一份、調解函影本一份、陳情書及台中市政府工務局函文影本各一
          份、所有權狀影本一份、建物登記謄本一份為證。
乙、被告方面：
一、聲明：請求駁回原告之訴。訴訟費用由原告負擔。
二、陳述：
  （一）被告與原告所共同居住之大廈「三采藝術園區」，乃為八十八年六月間完工
        之新大樓，不料該大樓於三年內即發生多起非任意施工所致之水管管線滲漏
        事件，故被告實與原告同為建設公司不良施工品質下的受害者，其所遭受的
        身心、財產及居住品質之影響，實不亞於原告。
  （二）惟原告於起訴狀內容中，被告身體健康及家庭適逢巨大變故，以致希望能暫
        緩修繕時間等事實隻字未提，對被告實為不公且影響其權益甚巨。蓋因被告
        於九十一年一月底經台中榮民總醫骨科診斷罹患「兩側股頭缺血性壞死」確
        定，旋即南北奔波於各大醫院求診，最後並決定於台大醫院接受骨科部侯勝
        茂主任施予手術治療。
  （三）原告起訴內容提及「經管委會及總幹事出面協調」並非事實真相，實則管委
        會與原告皆未出面與被告協商，只經總幹事出面告知被告「原告家中陽台及
        房屋屋頂滴水，可能是被告家裡管線破裂致生滴水」，並要求立刻動工，開
        牆挖地尋找滴水根源，惟被告北上接受手術治療實有時間上之急迫性，故請
        總幹事代為轉告原告，希望能暫緩修繕時間，實無被告均拒配合修繕之情事
        。
  （四）無奈原告並不體諒被告身體健康及家庭遭受此一重大打擊，仍寄發存證信函
        及申請調解委員會，期間適逢被告北上接受手術，不故出席調解委員會，被
        告亦委託親友鐘榆焜先生代為出席，並出具醫師診斷證明書，告知原告此事
        實，不料原告仍措辭強硬，執意要求立刻動工修繕，隨後更於社區網路留言
        板，對被告進行惡意攻訐之人身攻擊，並企圖詆毀被告的職業道德，已嚴重
        影響被告的個人名譽。
  （五）原告另向台中市政府工務局陳情發函期間，正逢被告接受右側股骨頭重大手
        術後，根據醫師建言，術後需休養六個月，因為家庭及術後複診因素，被告
        亦舉家暫居北部，期間總幹事曾致電被告，徵求將被告房屋之進水管路關閉
        ，以減少原告房屋天花板滴水，基於同理心，被告對原告房屋之處境亦感同
        身受，故被告慨然允其所請。直至目前為止，被告已歷經兩次住院重大手術
        ，手術結果尚未完全明朗，仍需定期於台大醫院複診追蹤，且妻子生產在即
        ，實無如原告所訴故意拖延之情事，蓋因房屋水管管線遭受非任意施工所致
        之滲漏，實屬「天有不測風雲」，而被告適逢身體需住院手術治療，亦屬人
        有旦夕禍福，又豈是人力所能故意為之。
  （六）舉凡社會待人處世之道，不外合乎「情、理、法」三層面，於情，被告身體
        遭受病痛煎熬，並需接受住院手術治療，致使工作瀕臨失業邊緣，家庭經濟
        頓陷困境，且家中妻子身懷六甲，稚齡幼女嗷嗷待哺，其所遭受之痛若與原
        告相比，不知孰輕孰重？復得面對房屋修繕問題，故希望暫緩修繕時間，其
        情實可憫；於理，被告接受手術期間，為避免原告房屋滴水，同意將家中進
        水管路關閉，亦合乎替原告設身處地著想之道理，於法，根據公寓大廈管理
        條例第六條第一項第二款規定「他住戶因維護、修繕專有部分、約定專用部
        分或設置管線，必須進入其專有部分或約定專用部分時，不得拒絕。」中，
        並無明文規定，被進入住戶家庭適逢重大變故時，不可要求暫緩修繕時間。
        爰請求駁回原告之訴。
三、證據：提出台中榮民總醫院Ｘ光片二張及核磁共振攝影七張、台中榮民總醫院醫
          師診斷證明書、「三采藝術園區○○區○路留言板下載影本、台大醫院診
          斷證明書影本二份、台大醫院預約掛號單影本一份為證。
    理    由
一、本件原告起訴主張兩造均為「三采藝術園區」之住戶，原告為門牌號碼台中市○
    ○區○○路二段六一五號九樓之七房屋之所有權人，被告為台中市○○區○○路
    二段六一五號十樓之七房屋之所有權人。原告因其所有之房屋陽台及屋頂漏水發
    霉，經建設公司工務所人員至現場勘查結果，認係原告上層即被告之房屋管線破
    裂所致，惟經原告透過管理委員會及總幹事出面協調，並寄發存證信函、申請調
    解委員會調解，被告均拒絕配合修繕，爰依公寓大廈管理條例第六條第一項第二
    款之規定提起本訴，並提出照片八張、聲請修繕單影本一張、管委會提案書影本
    一份、存證信函影本一份、調解函影本一份、陳情書及台中市政府工務局函文、
    所有權狀影本各一份、建物登記謄本一份為證。被告對原告主張兩造均為「三采
    藝術園區」之住戶及原告家中屋頂漏水，曾要求被告出面修繕之事實均不爭執，
    僅以其目前罹患「兩側股頭缺血性壞死」之重症，且其妻即將生產在即，實無從
    配合原告修繕，請求暫緩為由，請求駁回原告之訴。
二、查原告為門牌號碼台中市○○區○○路二段六一五號九樓之七房屋之所有權人，
    被告為台中市○○區○○路二段六一五號十樓之七房屋之所有權人，有原告所提
    之所有權狀影本一份、建物登記謄本一份在卷可稽。兩造均為「三采藝術園區」
    公寓大廈之住戶，此亦為兩造所不爭執之事實，則兩造就上開建物之關係自有公
    寓大廈管理條例之適用。而按公寓大廈管理條例第六條第一項第二款規定「他住
    戶因維護、修繕專有部分、約定專用部分或設置管線，必須進入其專有部分或約
    定專用部分時，不得拒絕。」「住戶違反第一項規定，經協調仍不履行時，住戶
    、管理負責人或管理委員會得按其性質請求各該主管機關或訴請法院為必要之處
    置。」公寓大廈管理條例第六條第一項第二款、第三項定有明文。本件原告之房
    屋因屋頂漏水，為修繕其室內專有部分及設置管線，有進入其樓上住戶即被告住
    處之必要，依上開規定，被告自不得拒絕。惟原告請求管理委員會及台中市南屯
    區調解委員會調解均無結果，則原告自得訴請被告配合修繕。雖被告以其罹重病
    ，且其妻生產在即，依情、理、法要求原告暫緩修繕等語置辯，然查，本件原告
    陳稱預計施工期僅須二日，其前於九十一年二月二十六日即寄發存證信函請求被
    告配合修繕，復於同年三月一日提案請求管理委員會協助處理被告配合修繕事宜
    ，有存證信函及提案書影本各一份在卷可稽，迄今延宕已近五月，惟仍未獲被告
    置理，原告身罹重症，故值同情，然配合修繕，並非被告親自履行不可，非不得
    委任他人為之，如因原告個人事由，即得任意延緩修繕期間，對原告而言，反造
    成不公，並與公寓大廈管理條例在於加強公寓大廈之管理維護，提昇居住品質之
    立法目的相違。是被告以原告之請求違反情、理、法等語置辯，請求駁回原告之
    訴，顯屬無據。
三、從而，原告依據公寓大廈管理條例第六條第一項第二款之規定，請求判決如主文
    所示，為有理由，應予准許。
四、因本案事證已臻明確，兩造其餘主張陳述及所提之證據，均毋庸再予審酌，附此
    敘明。
五、據上論結，本件原告之訴為有理由，依民事訴訟法第七十八條判決如主文。
中　　　華　　　民　　　國　　九十一　　年　　　七　　　月　　十六  　　日
　　　　　　　　　　　　　　　臺灣台中地方法院民事第一庭
~B法　　　官　吳幸芬
右為正本，係照原本作成。
如對本判決上訴須於判決送達後廿日內向本院提出上訴狀
中　　　華　　　民　　　國　　九十一　　年　　　七　　　月　　十六  　　日
~B法院書記官
